【裁判字號】    97,台上,3176
【裁判日期】    970710
【裁判案由】    違反公職人員選舉罷免法
【裁判全文】
最高法院刑事判決            九十七年度台上字第三一七六號
上  訴  人  台灣高等法院檢察署檢察官
被      告  甲○○
上列上訴人因被告違反公職人員選舉罷免法案件，不服台灣高等
法院中華民國九十七年三月十一日第二審判決（九十七年度上訴
字第一三一號，起訴案號：台灣台北地方法院檢察署九十六年度
選偵字第三五號），提起上訴，本院判決如下：
    主  文
原判決關於甲○○部分撤銷，發回台灣高等法院。
    理  由
本件原判決以被告甲○○被訴涉犯公職人員選舉罷免法第九十二
條之罪嫌，經審理結果，仍認被告之犯罪不能證明，因而維持第
一審諭知被告無罪之判決，駁回檢察官在第二審關於被告部分之
上訴；固非無見。
惟查：(一)、被告以外之人於審判外之言詞或書面陳述，除法律有
規定者外，不得作為證據，刑事訴訟法第一百五十九條第一項定
有明文。所謂法律有規定者，即包括同法第一百五十九條之一至
之五所規定傳聞證據具有證據能力之例外情形。故如欲採被告以
外之人於審判外之言詞，即如警詢或檢察官偵查中之言詞陳述為
證據時，必須符合法律所規定之例外情形，方得認其審判外之陳
述有證據能力，並須於判決中具體說明其符合傳聞證據例外可信
之情況及心證理由，否則即有違證據法則及判決不備理由之違誤
。原判決採證人即甲○○競選服務處工作人員宋郭文於檢察官偵
訊時稱：里長選舉期間，甲○○有跟伊等工作人員交代，郭洪金
鳳買票的事沒有證據之前不要去外面亂說，如果有證據要去報案
，甲○○並沒有要伊等去外面說郭洪金鳳賄選的事等語，為被告
等有利認定之證據。然宋郭文前開證詞，為被告以外之人於審判
外陳述，屬傳聞證據，原判決未敘明該項證據符合何項傳聞證據
例外可信而有證據能力之情況及心證理由，逕採為被告有利認定
之依據，難謂與證據法則無違，並有理由不備之違背法令。(二)、
審判期日，應傳喚被害人或其家屬並予陳述意見之機會。但經合
法傳喚無正當理由不到場，或陳明不願到場，或法院認為不必要
或不適宜者，不在此限，刑事訴訟法第二百七十一條第二項定有
明文。本件郭洪金鳳以甲○○競選對手之被害人身分向檢察官提
出告訴，檢察官亦以告訴人之身分訊問郭洪金鳳，起訴書亦列郭
洪金鳳為告訴人，第一審審理時未傳喚郭洪金鳳作證或以被害人
之身分通知其於審判期日到場，給予陳述意見之機會，即判決被
告無罪，郭洪金鳳曾以被害人身分具狀請求第二審審理時通知到
場，給予陳述意見之機會（見一審卷第八九頁），原審審判期日
仍未通知其到場作證調查，或給予陳述意見之機會，逕為被告有
利之判決，復未敘明不予通知到場給予陳述意見機會之理由，嫌
有未盡調查職責及理由欠備之違法。檢察官上訴意旨指摘原判決
關於被告部分不當，尚非無理由，應認原判決關於被告部分有撤
銷發回更審之原因。
據上論結，應依刑事訴訟法第三百九十七條、第四百零一條，判
決如主文。
中    華    民    國  九十七  年    七    月    十    日
                      最高法院刑事第九庭
                          審判長法官  洪  文  章
                                法官  王  居  財
                                法官  郭  毓  洲
                                法官  黃  梅  月
                                法官  邱  同  印
      本件正本證明與原本無異
                                      書  記  官
中    華    民    國  九十七  年    七    月   十五   日
                                                      v


司法院資訊處製作；財團法人民間司法改革基金會備份。
